臺灣臺北地方法院民事判決　　　　　　 99年度重訴字第496號
原　　　告　李國颯
被　　　告　國鼎保全股份有限公司
法定代理人　黃慶華
被　　　告　陳進益
兼訴訟代理人
上列當事人間請求侵權行為損害賠償事件，本院於一百年七月二
十七日言詞辯論終結，並判決如下：
    主  文
原告之訴駁回。
訴訟費用由原告負擔。
    事實及理由
壹、程序方面：
    本件原告起訴並未繳納裁判費，並向本院聲請訴訟救助。查
    其前已於民國99年2 月3 日聲請訴訟救助，經本院以99年度
    審救字第34號裁定駁回確定後，再於99年5 月17日聲請訴訟
    救助，經本院以99年度救字第42號裁定駁回後，提起抗告，
    本院命其補繳抗告費新台幣（下同）1,000 元，經其向台灣
    高等法院聲請訴訟救助，經該院以99年度聲字第339 號裁定
    駁回確定，該抗告亦由該院於99年8 月27日以99年度抗字第
    1461號裁定駁回確定。詎原告執同一事由於100 年1 月4 日
    再為訴訟救助聲請，經本院於100 年8 月11日以100 年度救
    字第14號裁定駁回其聲請在案。本件原告起訴之訴訟要件雖
    有不備，惟其請求被告連帶賠償其損害及請求被告國鼎保全
    股份有限公司（下稱「國鼎公司」）賠償，亦為無理由，詳
    如下述認定，為免上開程序事項延滯本件訴訟程序，爰逕為
    實體判決，合先敘明。
貳、實體方面：
一、原告起訴主張：
  (一)其居住於坐落台北市○○○路○ 段1 號8 樓首都大廈期間，
    被告陳進益長期侵害其人格權，其住戶權益受損，依民法第
    18條規定請求被告陳進益賠償房租63,000元、水費1,435 元
    、電費2,754 元，共計67,189元；並請求被告陳進益賠償訴
    訟文具、書材、影印費共12,922元，及因情緒低落、失眠、
    不明腹瀉等就診費用5,800 元。又被告陳進益於95年12月8
    日在首都大廈公共處，以鴨嘴手勢對原告為諷刺侮辱，爰依
    民法第18條、第195 條請求被告陳進益賠償原告精神慰撫金
    5,000,000 元。被告陳進益另於95年12月9 日執行首都大廈
    管理員勤務時，夥同另一男子於首都大廈大廳公共處，共同
    以「無理取鬧」、「你一天到晚找碴，媽的找一些有的沒有
    的來要告我」、「不要煩我」、「懶得跟你講」、「人家管
    理委員為什麼不簽呢，你無理取鬧人家才不簽」、「你不要
    一天到晚來找碴」、「那邊找碴」、「你是威脅我」、「你
    一天到晚威脅我什麼意思」、「威脅幾百次了啦」、「別囉
    唆啦」、「其他住戶也沒像你這樣無理取鬧啦」、「你不要
    一天到晚來這邊無理取鬧」、「一天到晚在那邊找碴」、「
    你就是要找碴」、「在那邊無理取鬧」、「你一天到晚來這
    威脅我」、「現在我懶得回答你」、「你趕快走開啦，不要
    在那邊威脅、無理取鬧啦」、「你妨礙公務」、「都別回答
    他」、「我看你在威脅他」、「我看你在威脅他呢」、「你
    錄音沒關係，你妨害公務啦」、「你每天在大廈裡亂，亂亂
    亂什麼東西呀」、「你每天來櫃檯嘀嘀咕咕什麼東西」、「
    這邊有公告，你眼睛不會看是不是」、「別跟他講話」、「
    不答覆啦，不答覆啦，我們不要答覆啦」、「你是我們最不
    受歡迎的住戶啦」、「用偷錄音的，什麼合理合法」、「用
    偷錄的啦」、「是我們才發覺到你偷錄的啦」、「你這個是
    違法的啦」等侮辱性、誹謗性言詞，損害原告人格、名譽，
    爰依民法第18條、第195 條、第185 條規定，請求被告陳進
    益賠償原告精神慰撫金300,000,000 元。被告陳進益另於95
    年12月9 日於首都大廈一樓公共處，持黑色伸縮鐵棍並以「
    正當防衛」、「你趕快走開啦，不要在那邊威脅，無理取鬧
    啦」等言詞威脅原告，其同夥更以右拳擊向距離原告右臉20
    公分處之動作及「告訴人你上來呀」等言語挑釁、恐嚇原告
    ，爰依民法第193 條、第195 條、第185 條規定，請求被告
    陳進益賠償原告精神慰撫金5,000,000 元，總計被告陳進益
    應賠償原告310,085,911 元；而被告國鼎公司為被告陳進益
    之僱主，應依民法第188 條規定，就310,085,911 元負連帶
    賠償責任。
  (二)被告國鼎公司未盡善良管理人責任，致原告住處多次遭竊，
    長期不明腹瀉，遭人下毒腎臟起水泡，左腳指不明突發腫瘤
    ，長期失眠、恐懼，健康狀況嚴重受損，依民法第18條、第
    188 條、第193 條、第195 條規定請求被告國鼎公司賠償原
    告精神慰撫金50,000,000元。又被告國鼎公司曾對原告提起
    要求賠償之訴，其對原告既不道歉，也不負賠償責任，故原
    告對被告國鼎公司多次袒護被告陳進益過錯，並共同逃避賠
    償責任之錯誤行為，請求被告國鼎公司賠償原告懲罰性賠償
    金30,000,000元。總計被告國鼎公司應賠償原告80,000,000
    元。
  (三)並聲明：被告陳進益與被告國鼎公司應連帶給付原告310,
    085,911 元及按年息5 ％計算之利息；被告國鼎公司應給
    付原告80,000,000元及按年息5％計算之利息。
二、被告國鼎公司、陳進益則抗辯：
    原告以承租權要求被告等同意其行使所有權，不斷複查水錶
    及開關、電錶、通風孔等公設，但因未經所有權人同意向管
    理委員會申請，被告等依管理委員會制定之管理辦法駁回其
    請求，並無民法第184 條規定之情形。又被告陳進益受僱於
    被告國鼎公司而依職責服務首都大廈全體住戶，原告為其中
    一名住戶，有履行住戶公約之義務，被告陳進益與原告爭執
    所有權不等於承租權，原告以承租權意圖行使所有權，與管
    理委員會制定之管理辦法不符，該爭執行為僅有被告陳進益
    與原告二人，並不涉及第三人，無民法第185 條之情形。且
    原告本件起訴之事實，業經台灣高等法院96年度重訴字第59
    號及最高法院98年度台上字第1499號駁回原告之訴確定，故
    本件原告之訴顯無理由等語，資為抗辯，並聲明：原告之訴
    駁回。
三、本件原告主張其居住於首都大廈期間，曾與被告國鼎公司僱
    用之員工即被告陳進益發生上述言語爭辯等情，為兩造所不
    爭執，並據原告提出錄音光碟，經本院於100 年3 月28日當
    庭勘驗無誤（見本院卷第163 頁），是原告上開主張，勘信
    為真實。至原告主張被告陳進益以言語及手勢諷刺、侮辱原
    告，侵害原告之人格及名譽，被告國鼎公司為被告陳進益之
    僱主，其二人應負連帶賠償責任；與被告國鼎公司未盡善良
    管理人責任，致原告住處、身體受有損害，應負侵權行為賠
    償責任，被告國鼎公司另因袒護被告陳進益應負懲罰性賠償
    責任等節，則為被告所否認，並辯稱：本件原告主張之原因
    事實，經台灣高等法院96年度重訴字第59號及最高法院98年
    度台上字第1499號駁回原告之訴確定，原告再行起訴，違反
    一事不再理原則。又，被告陳進益乃依首都大廈管理委員會
    之管理辦法辦理，並無不法侵害原告權利，而被告陳進益與
    原告間之言語爭執，亦未侵害原告權利，且與被告國鼎公司
    無涉等語。是本件首應審究者，乃原告起訴之事實，是否為
    前案既盼力效力所及？其次，被告陳進益與原告爭執時所為
    言詞陳述，是否侵害原告之人格權及名譽？被告國鼎公司有
    無管理不良致原告住處遭竊及健康受損？
四、查本件原告起訴主張於95年12月8 日、95年12月9 日以言語
    妨害原告人格、名譽等原因事實，固曾於台灣高等法院96年
    度重附民字第55號附帶民事訴訟中對本件被告請求損害賠償
    ，並請求被告國鼎公司應連帶賠償，然此部分並非被告陳進
    益於同院96年度上易字第1624號刑事判決中認定有罪之事實
    ，而不得在附帶民事訴訟程序中為請求，業經台灣高等法院
    於97年11月5 日以96年重訴字第59號裁定認原告起訴不合法
    並駁回原告之訴確定，有上開民事裁定1 件附卷可佐，並經
    本院調閱上開卷宗查明無誤。是上開台灣高等法院96年重訴
    字第59號裁定並不發生確定判決之效力，原告再為本件起訴
    ，並無起訴不合法之問題，亦無違背「一事不再理」原則，
    被告此部分抗辯，並不可採。
五、就原告主張被告陳進益於95年12月8 日在首都大廈公共處，
    以鴨嘴手勢對原告為諷刺侮辱乙節，為被告陳進益否認，辯
    稱當天召開區分所有權人會議，原告拿錄音筆說要告他，其
    用手指比原告，是要告訴同事就是原告要告他等語。有關原
    告所稱被告陳進益執「鴨嘴」手勢部分，並未提出任何證據
    加以證明，即便依被告陳進益所自陳情節，客觀上亦無何諷
    刺侮辱可言，原告依此主張被告侵害其權利，並請求被告陳
    進益賠償損害，並無理由。
六、至原告又主張於95年12月9 日執行首都大廈管理員勤務時，
    夥同另一男子於首都大廈大廳公共處，以上述「無理取鬧」
    「你一天到晚找碴，媽的找一些有的沒有的來要告我」、「
    不要煩我」、「懶得跟你講」等數十句言詞，損害原告人格
    、名譽部分：
  (一)按不法侵害他人之身體、健康、名譽或自由者，被害人雖非
    財產上之損害，亦得請求賠償相當之金額，民法第195 條第
    1 項前段固規定甚明。惟名譽為人格之社會評價，名譽有無
    受侵害，應以社會上對其評價是否貶損以為斷。
  (二)查被告陳進益就其曾於95年12月9 日對原告陳述上開言詞，
    並不爭執，已如前述。而被告陳進益前於95年5 月22日即因
    原告要求調閱監視錄影內容，而與原告發生爭執，以台語「
    幹你娘」侮辱原告，復持警棍毆傷原告乙節，經台灣高等法
    院以96年上易字第1624號判決被告陳進益公然侮辱及傷害等
    有罪確定，此有刑事判決1 件附卷可查。由95年12月初上開
    刑事案件甫經偵查終結提起公訴之時點觀之，被告陳進益見
    原告又持錄音筆前去首都大廈櫃台，並對被告陳進益提出種
    種要求，被告陳進益遂以各種言詞拒絕回應，並稱原告對其
    興訟、找碴，此無非係被告陳進益個人對原告之印象及直覺
    反應，該等言詞客觀上並未涉及對原告之評價，自無名譽、
    人格貶損或受侵害之可言。原告主張其受有損害並請求被告
    陳進益賠償，亦無理由。
七、另原告又依民法第188 條規定請求被告國鼎公司與被告陳進
    益連帶賠償，及請求被告國鼎公司賠償其遭竊及健康之損害
    ，暨袒護被告陳進益而應賠償懲罰性損害金部分：查原告請
    求被告國鼎公司之受僱人陳進益賠償其名譽、人格之損害，
    已非有據，業認定如前述，則原告依民法第188 條規定主張
    被告國鼎公司連帶賠償，自亦無理由，不應准許。至於原告
    主張被告國鼎公司管理不良，致其遭竊及受有健康之損害部
    分，固舉多紙診斷證明書為證。然就被告國鼎保全公司有何
    未盡善良管理人注意義務之事實，則均未據原告提出證據以
    實其說，自不能認原告主張為可採。至於原告主張被告國鼎
    公司應賠償懲罰性損害金云云，惟依民法第216 條第1 項規
    定，所謂損害賠償，除法律另有規定或契約另有訂定外，應
    以填補債權人所受損害及所失利益為限。被告陳進益並無不
    法侵害原告權利，被告國鼎公司亦無由依民法第188 條之規
    定負連帶損害賠償責任，而原告所主張「懲罰性損害金」，
    兩造間既無何約定，顯亦非原告所受損害或所失利益，自非
    民法所定得為請求損害賠償之範疇。是原告此部分請求，亦
    屬無據，不應准許。
八、從而，原告依民法第193 條、第195 條、第185 條、第188
    條規定，請求被告連帶賠償原告310,085,911 元；暨依民法
    第18條、第188 條、第193 條、第195 條規定請求被告國鼎
    公司賠償80,000,000元，均為無理由，應予駁回。
九、本件事證已明，兩造其餘攻擊防禦方法，與前開認定不生影
    響，而原告於本院100 年7 月27日言詞辯論期日提出之95年
    12月9 日事後數日之70餘段錄音，及前述95年5 月22日刑案
    發生後之偵查、歷審審理筆錄，亦與原告所主張95年12月8
    日、9日之侵權行為原因事實無關，爰不予一一論究。
十、結論：原告之訴為無理由，依民事訴訟法第78條之規定，判
    決如主文。
中    華    民    國    100   年    8     月    12    日
                  民事第三庭    法  官  汪怡君
以上正本係照原本作成。
如對本判決上訴，須於判決送達後20日內向本院提出上訴狀。如
委任律師提起上訴者，應一併繳納上訴審裁判費。
中    華    民    國   100    年    8     月    12    日
                                書記官  楊勝欽